最高法院刑事判決　　　　　　九十四年度台上字第三一六四號
　　上　訴　人　甲○○
　　　　　　　　　　　　66號.
　　選任辯護人　鍾夢賢律師
　　上　訴　人　乙○○
　　　　　　　　　　　　3、4.
　　選任辯護人　施秉慧律師
　　　　　　　　焦文城律師
上列上訴人等因違反毒品危害防制條例案件，不服台灣高等法院
高雄分院中華民國九十四年二月二十五日第二審更審判決（九十
三年度上重更(一)字第一九號，起訴案號：台灣高雄地方法院檢察
署九十二年度偵字第一六六六一、一七一００、一九三九五號）
，提起上訴，本院判決如下：
　　主　文
原判決撤銷，發回台灣高等法院高雄分院。
　　理　由
本件原判決認定上訴人乙○○、甲○○與綽號「阿國」、「吳仔
」之不詳姓名成年男子共同基於運輸第一級毒品海洛因之概括犯
意，於民國九十二年五、六月間，「阿國」委託乙○○運輸海洛
因至指定之地點，每運輸一塊海洛因磚之代價為新台幣（下同）
二萬元；甲○○亦於同年七月中旬，受「吳仔」委託，以每次五
萬元之代價運輸海洛因至指定之地點。同年七月底某日，乙○○
在台北縣板橋市○○路旁停車場，收受「阿國」交付之二大袋物
品，內有香菸盒包裝之海洛因樣品二小包（重量不詳）、報紙包
裹之海洛因粉末五大包（淨重共一千七百十二點三公克）、海洛
因粉末五大包又一小包、潤髮乳罐夾藏之海洛因粉末十九罐（淨
重共五千零八十七點六公克）、潤髮乳空罐五罐、磅秤及密度計
各一台等物，並先藏置於台北縣三重市○○路八十之三號住處。
同年八月五日十四時許，乙○○依「阿國」之電話指示，將上開
香菸盒包裝之海洛因樣品二小包，騎機車運輸至三重市○○路與
中華路口交予甲○○，再由甲○○搭乘計程車接續運輸至台北縣
板橋市○○路與雙十路口，交付不詳姓名之成年男子。同日十五
時三十分許，乙○○又依「阿國」之電話指示，將上開報紙包裹
之海洛因粉末五大包，騎機車運輸至三重市○○路與中華路口交
由甲○○接續運輸；甲○○於同日十五時五十分許行經板橋市○
○路與長江路口時，經警查獲等情，因而撤銷第一審之判決，改
判論處上訴人等共同連續運輸第一級毒品罪刑。固非無見。
惟查：(一)犯罪事實應依證據認定之；所謂證據，須與犯罪事實具
有關聯性，而適於為被告之犯罪證明者，始足當之。原判決謂警
方在乙○○住處查扣之潤髮乳空罐五罐，並無證據證明係供上訴
人等運輸夾藏海洛因之用；磅砰及密度計各一台，亦無以證明與
本件運輸海洛因之犯行有關（見原判決第十四面第二十行至第二
十一行、第二十六行至第二十九行），乃又採憑該無關本件犯罪
事實之潤髮乳空罐、磅砰及密度計為其斷罪之證據（見原判決第
六面第七行至第八行），自有可議。又原判決以甲○○於九十二
年八月六日、同月二十日及同年九月十日，在法務部調查局南部
地區機動工作組詢問時之錄音帶（CD）、錄影帶，經勘驗結果，
與詢問筆錄記載之內容不符，其不符部分自無證據能力（見原判
決第四面第二十二行至第五面第一行），復依甲○○所為之上開
陳述為不利於乙○○之判斷（見原判決第五面第三十一行），亦
屬於法有違。(二)原判決認定「阿國」交付乙○○之二大袋物品，
其中有重量不詳之「香菸盒包裝之海洛因樣品二小包」，嗣乙○
○依「阿國」之指示，將該「香菸盒包裝之海洛因樣品二小包」
運輸至台北縣三重市交予甲○○，甲○○再接續運輸至台北縣板
橋市交予不詳姓名者等情，係以乙○○之供述，及「專案人員研
判，乙○○交給甲○○之一小包東西可能係毒品之樣本而已」（
見原判決第七面第十三行至第十五行），為其論據；但對於該香
菸盒包裝之物，確屬毒品危害防制條例第二條第二項第一款所列
之第一級毒品海洛因，則未詳敘其憑以認定之積極證據，僅依乙
○○之供述及警方之臆斷，為判決之基礎，併有違誤。(三)毒品危
害防制條例第十九條第一項有關沒收之規定，基於刑罰止於犯人
一身之原則，以該供犯罪所用或因犯罪所得之財物屬於犯人者為
限，始應沒收之。原判決謂扣案之行動電話四支，經乙○○當庭
指認其中編號一之行動電話（機身內序號0000000000
00000）係其與「阿國」聯繫運輸海洛因所用之物，因依毒
品危害防制條例第十九條第一項之規定，諭知沒收（見原判決第
六面第十九行至第二十三行、第十四面第十七行至第二十行）。
但乙○○於第一審法院供稱：「（審判長問：《提示扣案手機》
是用何支手機？）《指認編號一即銀幕有黑色記號一支NOKIA 藍
灰色手機》門號都在裡面，但不記得是幾號。」等語（見第一審
卷第二五八頁），並未供述該手機係其所有。且原判決謂000
0000000門號之行動電話SIM 卡，登記之用戶為林佩怡，
寄帳地址為台北縣三重市○○○路一四四巷五弄六號，查無證據
證明為乙○○或「阿國」所有（見原判決第十四面第二十一行至
第二十六行），則該行動話究竟是否亦為乙○○所有？尚非無疑
，仍應查明釐清，以期適法。上訴意旨指摘原判決違背法令，尚
非全無理由，應認仍有撤銷發回更審之原因。
據上論結，應依刑事訴訟法第三百九十七條、第四百零一條，判
決如主文。
中　　華　　民　　國　九十四　年　　六　　月　十六　　日
                      最高法院刑事第三庭
                          審判長法官  紀　俊　乾
                                法官  黃　正　興
                                法官  劉　介　民
                                法官  陳　東　誥
                                法官  黃　一　鑫
      本件正本證明與原本無異
                                      書  記  官
中　　華　　民　　國　九十四　年　　六　　月　二十　　日
                                                  Ｒ
